# 国企集团整体改制财务处理

提问人：yhb93kj 时间：2010-09-14 22:14:46
A集团公司（非公司制国企）下设B全资子公司（非公司制国企）、C全资子公司（公司制企业）、D中外合营企业，A集团拟将评估后的对B、C、D三个子企业的股权、集团本部的固定资产及部分货币资金发起成立股份公司E。 问： 1 、B、C、D三个单位是否按评估值调账？调账后净资产如何在实收资本、资本公积、留存收益中分配，是否保留原来的未分配利润？ 2 、股份公司E对B、C、D三个单位的长期股权投资以什么价值作为初始投资成本？是否可按同一控制下企业合并确认初始投资成本？如按评估值确认初始投资成本，那么在股份公司合并报表中如何调整评估值与被投资单位账面净资产的差额？（如果B、C、D按评估值调账，则无差额） 3 、集团公司对E的投资又该如何处理？股权、固定资产评估增值部分作为资本公积，还是资产处置损益？合并报表如何调整？

回答人：chenyiwei
回复 楼主 yhb93kj 的帖子 1 、BCD三个单位是否需按评估值调帐，取决于BCD三家公司是否同时进行改制。在本案例中，C已经是公司制企业，D是外商投资企业，应当不需要再改制；B原为非公司制企业，可能需要自身先改制为公司，然后才能将改制后B公司的股权装入股份公司E中。如果确定B需要同时进行改制的，则B的个别报表可以按评估值调帐。 2 、个别报表层面，因为一般按评估值折合为股本，所以长期股权投资一般按评估值确认。合并层面按同一控制下企业合并的原则处理（这方面比较典型的案例，最早是2007 年的中国建筑，后来不少国有企业上市改制设立股份公司时均仿照此模式操作）。 3 、集团公司的长期股权投资按解释 1 号第十条处理。

回答人：chenyiwei
回复 藤椅 yhb93kj 的帖子原来已是公司制的CD企业，本身并未同时再次进行改制，因此其历史成本基础应当保持不变。 国家批准很多股份制改制的央企可按评估价进行税前扣除折旧，是就改制后设立的股份公司个别报表层面而言的，因为企业所得税是法人税。对于以子公司股权形式的投入，其在股份公司层面长期股权投资的计税基础是评估值，如果因此各子公司的相关资产、负债在计提折旧时也允许按评估值计算的，则应当作纳税调减处理。